臺灣高雄地方法院行政訴訟判決
110年度交字第258號
原      告  許瑞楠  
訴訟代理人  許祐誠  
被      告  高雄市政府交通局

代  表  人  張淑娟  
訴訟代理人  蘇健義  
上列當事人間交通裁決事件，原告不服被告民國110年5月25日高
市交裁字第32-VP0000000號裁決，提起行政訴訟，本院判決如下
：
    主　文
原告之訴駁回。
訴訟費用新臺幣參佰元由原告負擔。
    事實及理由
一、程序事項：按行政訴訟法第237條之7規定，交通裁決事件之
    裁判，得不經言詞辯論為之。本件屬交通裁決事件，依兩造
    所述各節及卷內資料其事證已臻明確，本院認無經言詞辯論
    之必要，爰不經言詞辯論而為判決。
二、事實概要：原告於民國110年4月1日12時25分許駕駛車牌號
    碼0000-00號自用小客車（下稱系爭車輛），在屏東縣台1線
    458.9公里南下車道，因有「汽車駕駛人行車速度，超過規
    定之最高時速20公里以內」之違規行為，經屏東縣政府警察
    局交通隊（下稱舉發機關）員警填掣屏警交字第VP0000000
    號舉發違反道路交通管理事件通知單（下稱舉發通知單）逕
    行舉發。嗣原告於應到案日期前之110年4月17日向被告陳述
    不服，經被告函詢舉發機關後，認原告確有上揭違規行為，
    乃依道路交通管理處罰條例（下稱處罰條例）第40條、第63
    條第1項第1款規定，於110年5月25日開立高市交裁字第32-V
    P0000000號裁決書（下稱原處分），裁處原告「罰鍰新臺幣
    （下同）1,600元，並記違規點數1點」。原告不服，提起本
    件行政訴訟。
三、原告主張：原告行經該處時未見設置警52標誌，被告函復原
    告所附之現場告示牌照片可見員警將警52標誌設置於最外側
    路邊之樹上（樹蔭下），而當時原告行駛於最內側車道，易
    使原告難以清楚看見該標誌，不符明確標示，且該處將測速
    取締標誌放在左側安全島上以符合明顯標示並無困難之處，
    警方卻捨此不為，顯然違反處罰條例以提醒駕駛人注意速限
    、維持行車安全之立法目的，有悖誠實信用原則；又員警設
    置上開警52標誌地點，標誌牌面邊緣與路面緣石相距約2.8
    公尺，顯已逾道路交通標誌標線號誌設置規則第18條「豎立
    式標誌設置位置，以標誌牌之任何部份不侵入路面上空且標
    誌牌面邊緣與路面邊緣或緣石之邊緣相距50公分至2公尺為
    原則」之規定，與法不合等語。並聲明：原處分撤銷。
四、被告則以：
　㈠按道路交通標誌標線號誌設置規則第55條之2第1項規定：「
    測速取締標誌「警52」，用以警告車輛駕駛人前方路段常有
    測速取締執法，促使行車速度不得超過道路規定之最高速限
    或低於規定之最低速限」、第85條第1項規定：「最高速限
    標誌「限５」，用以告示車輛駕駛人前方道路最高行車時速
    之限制，不得超速」，故處罰條例第7條之2第3項「明顯標
    示」應係指具有「警告車輛駕駛人前方路段常有測速取締執
    法，促使行車速度不得超過道路規定之最高速限或低於規定
    之最低速限」功能之「警52」標誌，而非「用以告示車輛駕
    駛人前方道路最高行車時速之限制」之「限５」標誌，其理
    自明。次按道路交通安全規則第93條第1項規定略以：「（
    第1項）行車速度，依速限標誌或標線之規定，無速限標誌
    或標線者，應依下列規定：一、行車時速不得超過50公里。
    但在設有快慢車道分隔線之慢車道，時速不得超過40公里，
    未劃設車道線、行車分向線或分向限制線之道路，時速不得
    超過30公里」。
　㈡經檢視舉發機關提供之員警職務報告、示意圖及採證照片可
    見：本案警52取締告示牌設置於省道台1線458.9公里處南向
    ，與取締儀器設置位置相距100.2公尺，而違規車輛位置距
    取締儀器位置依員警提供之示意圖顯示為32公尺，即警52與
    交通違規行為發生地點相距約132.2公尺(100.2+32)，顯已
    符合前揭「100公尺至300公尺間，明顯標示」之舉發要件。
    再觀諸舉發機關提供之告示牌設置照片，本件「警52」告示
    牌為紅色外框三角形警示標誌，樣式清晰且明顯，標誌前方
    亦無任何遮蔽物阻擋視線。又該警告標誌在日間有自然光線
    之情形下，足可清楚辨識，是該告示牌之設置，業已盡告知
    用路人依速限駕駛之作為義務，足以促請駕駛人注意不得違
    規行駛，已堪認符合處罰條例第7條之2第3項「明顯標示」
    之意旨。且衡諸上開設置告示牌規定之立法用意，不外表明
    科處違規人行政裁罰之目的乃在敦促駕駛人依行車速限駕駛
    ，是以科學儀器採證，應由主管機關在明顯處警示，用以提
    醒駕駛人依道路速限行駛，以期在駕駛人避免受罰之心理下
    ，達到依行車速限駕駛進而維護行車安全之最大效益，此係
    善意之提醒。原告身為駕駛人，領有合格之駕駛執照，理應
    藉此謹慎注意暨遵守該路段速度限制之規定，非僅於設置「
    測速照相請減速」之告示牌處、或在警車閃爍警示燈明確告
    知正在執行超速取締勤務時，方遵守交通規則，而於未設有
    告示牌處即得有不予遵循之寬容空間；況本件已於系爭地點
    前設置明顯告示牌告知駕駛人，已如前述，則本件警員舉發
    程序，並無任何違誤之處。
　㈢再按雷射測速儀器經列為法定度量器之測速設備裝置，衡諸
    度量衡法第5條、度量衡器檢定檢查辦法第3條第1項第6款之
    規定，與大眾有關之公務檢測儀器，既經由國家專責機關檢
    定合格後加以使用，並定期檢測，自有公信力。查本件舉發
    員警採證使用之雷射測速儀檢定證明，係依規定送請經濟部
    標準檢驗局委託財團法人台灣商品檢測驗證中心檢驗合格領
    有合格證書（規格：24.150GHz(K-Band)照相式、器號：18J
    151、檢定合格單號碼：M0GA0000000A、檢定日期：109年11
    月10日、有效期限：110年11月30日）等情，有財團法人台
    灣商品檢測驗證中心109年11月10日雷達測速儀檢定合格證
    書影本存卷足憑。復觀諸採證照片上清晰可見系爭車輛之車
    號：0000-00，且明確標示：日期：2021/04/01、時間：12:
    25:07、速限：60kmh、車速：74kmh、主機：18J151、證號
    ：M0GA0000000A等數據，足徵原告駕駛系爭車輛於上揭時間
    ，行駛系爭路段時，該測速照相儀器確仍在合格期限內，且
    該雷射測速儀之準確性及正確性應值得信賴。
　㈣又按交通部101年8月13日交路字第1010020252號函略以：「
    依旨揭條例第7條之2第3項規定於道路所設置明顯標示執法
    之活動式告示牌」，尚非屬道路交通標誌標線號誌設置規則
    第18條所稱之『豎立式牌面』，應無定須符合該條文規定之適
    用」，而本件「警52」告示牌設置顯已符合處罰條例第7條
    之2第3項舉發要件「100公尺至300公尺間，明顯標示」之立
    法意旨，已如前述，原告所主張顯係對法令之誤解。是原告
    於前揭違規時間、地點確有「汽車駕駛人行車速度，超過規
    定之最高時速20公里以內」之違規行為，被告據以裁處，洵
    無不合等語，資為抗辯。
　㈤並聲明：原告之訴駁回。
五、本院之判斷：
  ㈠按「行車速度，依速限標誌或標線之規定」，道路交通安全
    規則第93條第1 項前段定有明文。又按「汽車駕駛人，行車
    速度，超過規定之最高時速，或低於規定之最低時速，除有
    第43條第1項第2款情形外，處1,200元以上2,400元以下罰鍰
    」；「汽車駕駛人有下列各款所列條款之一者，除依原條款
    處罰鍰外，並予記點：1.有第33條第1項、第2項、第38條第
    1項、第40條、第45條、第47條第1款至第3款、第48條、第4
    9條或第60條第2項第1款、第2款情形之一者，各記違規點數
    1點」，處罰條例第40條、第63條第1項第1款分別定有明文
    。再按違反道路交通管理事件統一裁罰基準及處理細則（下
    稱處理細則）第1條規定：「本細則依道路交通管理處罰條
    例第92條第4項規定訂定之。」第2條規定：「（第1項）處
    理違反道路交通管理事件之程序及統一裁罰基準依本細則之
    規定辦理。（第2項）前項統一裁罰基準，如附件違反道路
    交通管理事件統一裁罰基準表(下稱裁罰基準表)。」上開處
    理細則之規定，就其立法目的及功能，乃為防止處罰機關枉
    縱或偏頗，依處罰條例第92條第4項所授權交通部會同內政
    部訂定處理細則及其附件裁罰基準表，用以維持裁罰之統一
    性與全國因違反道路交通管理事件受處罰民眾之公平，不因
    裁決人員不同，而生偏頗，寓有避免各監理機關於相同事件
    恣意為不同裁罰之功能，並非法所不許，於憲法上保障人民
    財產權之意旨並無牴觸（此並有司法院釋字第511號解釋理
    由書意旨足資參照），並無違反法律保留原則。而依裁罰基
    準表的記載，汽車駕駛人行車速度，超過規定之最高時速20
    公里以內，期限內繳納或到案聽候裁決者，應處罰鍰1,600
    元，並記違規點數1點，核此規定，既係基於母法之授權而
    為訂定，且就處理細則附件所示裁罰基準表中有關處罰條例
    第40條規定之裁罰基準內容，並未牴觸母法，被告自得依此
    基準而為裁罰。
  ㈡本件如事實概要欄所述之原告違規事實，有舉發通知單、原
    處分之裁決書、送達證書、屏東縣政府警察局110年8月24日
    屏警交字第11035698200號函、警52設置照片、採證照片、
    員警職務報告、示意圖、雷達測速儀檢定合格證書、110年4
    月26日屏警交字第11032963800號函等在卷可稽(本院卷第81
    至99頁)，洵堪認定為真。
  ㈢按「汽車駕駛人之行為有下列情形之一，當場不能或不宜攔
    截製單舉發者，得逕行舉發：……七、經以科學儀器取得證據
    資料證明其行為違規」、「前項第7 款之科學儀器應採固定
    式，並定期於網站公布其設置地點。但汽車駕駛人之行為屬
    下列情形之一者，不在此限：……九、行車速度超過規定之最
    高速限或低於規定之最低速限」、「對於前項第9 款之違規
    行為，採用固定或非固定式科學儀器取得證據資料證明者，
    於一般道路應於100 公尺至300 公尺間，於高速公路、快速
    公路應於300 公尺至1,000 公尺間，明顯標示之；其定點當
    場攔截製單舉發者，亦同」，處罰條例第 7 條之2 第1項、
    第2 項、第3 項分別定有明文。又道路交通標誌標線號誌設
    置規則第55條之2 第1 項亦規定：測速取締標誌「警52」，
    用以警告車輛駕駛人前方路段常有測速取締執法，促使行車
    速度不得超過道路規定之最高速限或低於規定之最低速限。
    觀諸本件違規超速採證照片（本院卷第93頁) 中清晰可見系
    爭車輛之車號：0000-00，且明確標示：「日期：2021/04/0
    1、時間：12:25:07、速限：60km/h、車速：74km/h、主機
    ：18J151、證號：M0GA0000000A 」等數據，且本件舉發員
    警採證使用之雷射測速儀，係依規定送請經濟部標準檢驗局
    委託財團法人台灣商品檢測驗證中心檢驗合格領有合格證書
    （規格：24.150GHz(K-Band)照相式、型號：RLRDP、器號：
    18J151、檢定合格單號碼：M0GA0000000A、檢定日期：109
    年11月10日、有效期限：110年11月30日），有財團法人台
    灣商品檢測驗證中心109 年11月10日雷射測速儀檢定合格證
    書影本1 份在卷足憑( 本院卷第97頁) ；再者，原告駕駛系
    爭車輛超速違規當時，雷達測速儀設置地點與警52取締告示
    牌相距100.2公尺，而系爭車輛遭拍攝違規超速之採證照片
    係攝得該車車尾，且該拍攝地點與雷達測速儀器設置地點相
    距32公尺一情，有警員職務報告、示意圖及現場照片各1份
    在卷可佐(本院卷第91頁、第96至97頁)，則上開警52警告標
    誌距離系爭車輛遭拍攝超速違規地點間之距離為132.2公尺(
    即100.2＋32＝132.2)，自已符合前揭「一般道路應於100 公
    尺至300 公尺間明顯標示」之舉發要件。
　㈣原告雖主張員警將警52標誌設置於最外側路邊之樹上（樹蔭
    下），而當時原告行駛於最內側車道，易使原告難以清楚看
    見該標誌，不符明確標示，且該標誌牌面邊緣與路面緣石相
    距約2.8公尺，顯已逾道路交通標誌標線號誌設置規則第18
    條「豎立式標誌設置位置，以標誌牌之任何部份不侵入路面
    上空且標誌牌面邊緣與路面邊緣或緣石之邊緣相距50公分至
    2公尺為原則」之規定云云。然按，道路交通標誌標線號誌
    設置規則第18條第1項規定：「豎立式標誌設置位置，以標
    誌牌之任何部份不侵入路面上空且標誌牌面邊緣與路面邊緣
    或緣石之邊緣相距50公分至2公尺為原則，必要時得酌予變
    更。但因受地形限制或特殊狀況，得在影響行車最小原則下
    ，設置於路面。」可知豎立式標誌設置位置固以與路面邊緣
    或緣石之邊緣相距50公分至2公尺為原則，然並非完全不存
    在因考量地形限制或特殊狀況而以其他例外方式設置之餘地
    。本件依屏東縣政府警察局111年4月28日屏警交字第111330
    11800號及111年6月20日屏警交字第11134519700號函可知，
    本件員警值勤舉發車輛超速違規路段因每年10月至次年4月
    常有東北季風吹拂，如將警52警告標誌牌依道路標誌標線號
    誌設置規則第18條第1項規定，將其設置於路面邊緣或緣石
    之邊緣50公分至2公尺間，因受限於現場地形，該距離內未
    有擋風之物能固定警52警告標誌，如該警告標誌遭東北季風
    或海風吹襲，定無法掌握該警告標誌傾倒方向，亦不排除有
    向機車慢車道倒下之可能，進而占用慢車道，衍生慢車道用
    路人發生交通事故之虞，從而，該局交通隊員警依據前開規
    則第18條第1項後段規定及安全上考量，而酌予變更警52警
    告標誌設置位置(本院卷第137頁、第157至175頁)；足見本
    件警52警告標誌設置位置，乃係員警依據道路交通標誌標線
    號誌設置規則第18條第1項後段以及斟酌現場氣候、地形等
    因素綜合考量而酌予設置。且查，依現場照片觀之，該取締
    告示牌標誌之豎立位置尚屬明顯可見，圖樣亦清晰可辨，並
    無遭受樹木或其他物體遮蔽之情，且該路段為兩線快車道及
    一線慢車道之道路，倘若駕駛人依照規定速限行駛，當無無
    法及時看到該警52警告標誌之可能。故而，本件警52警告標
    誌之設置並無違法及不妥之情事，原告空言主張該標誌不符
    明確標示且違反設置規則云云，洵無可採。
  ㈤按當事人主張有利於己之事實者，就其事實有舉證之責任。
    但法律別有規定，或依其情形顯失公平者，不在此限，行政
    訴訟法第236 條、第136 條準用民事訴訟法第277 條規定可
    參。再按行政法院應依職權調查事實關係，不受當事人主張
    之拘束；行政法院於撤銷訴訟，應依職權調查證據，行政訴
    訟法第125 條第1 項、第133 條前段分別定有明文，是行政
    法院在審理案件時應盡闡明義務，使當事人盡主張事實及聲
    明証據之能事，並盡職權調查義務，以查明事實真相，避免
    真偽不明之情事發生，惟如已盡闡明義務及職權調查義務後
    ，事實仍真偽不明時，則作舉證責任之分配，使應負舉證責
    任之人負擔該不利之結果（參照最高行政法院94年度判字第
    58號判決）。亦即行政法院就應依職權調查證據之事件，僅
    係免除行政訴訟當事人之主張責任（即所謂主觀舉證責任）
    ，並非免除當事人之舉證義務（所謂客觀舉證責任），亦即
    待證事實陷於不明時，當事人仍應負擔不利益之舉證責任分
    配，此依行政訴訟法第237 條之9 第1 項之規定，於交通裁
    決事件訴訟程序亦準用之。系爭車輛於行經前開地點時，有
    超速之違規行為，且該取締地點前約132.2 公尺處之路旁設
    置有三角形「警52」警告標誌牌面，用以提醒駕駛人前方路
    段常有測速取締執法，應依規定速限行駛等情，已如前述，
    則被告就原告違反處罰條例第40條規定並經雷達測速儀測速
    拍照依法得予以裁罰之要件事實，已盡充分提出上開之證據
    加以證明。原告主張應撤銷原處分之前開各項事實，並未提
    出積極證據以證其說，且其主張之各節理由皆與法牴觸而難
    以憑採，本院自殊無從為有利於原告之認定。
六、綜上所述，原告主張各節，均乏依據，要不可取。本件被告
    認定原告駕駛系爭車輛於上開時、地，確有「汽車駕駛人行
    車速度，超過規定之最高時速20公里以內」之違規行為，核
    屬明確。從而，被告依處罰條例第40條、第63條第1 項第1
    款及裁罰基準表等規定，逕行裁處原告如原處分所示，於法
    並無違誤。原告猶執前詞指摘原處分不當，訴請撤銷原處分
    ，為無理由，應予駁回。
七、本件判決基礎已臻明確，兩造其餘攻擊防禦方法與訴訟資料
    ，及原告其他證據調查之聲請，經本院審核後，認與本件判
    決結果不生影響，且無調查之必要，爰不再一一論述及為調
    查，併此敘明。
八、本件第一審裁判費為300 元，依法應由敗訴之原告負擔，且
    係原告於起訴時繳納，爰確定第一審訴訟費用額如主文第2
    項所示。
九、據上論結，本件原告之訴為無理由，依行政訴訟法第98條第
    1 項前段、第237 條之7 、第237 條之8 第1 項、第237 條
    之9 第1 項、第236 條，判決如主文。
中　　華　　民　　國　　111 　年　　7 　　月　  8 　日　
　　　　　　　　　行政訴訟庭　法　官　謝琬萍
以上正本係照原本作成。　
如不服本判決，應於判決送達後20日內，向本院提出上訴狀並表
明上訴理由（原判決所違背之法令及其具體內容或依訴訟資料可
認為原判決有違背法令之具體事實），其未載明上訴理由者，應
於提出上訴後20日內向本院補提理由書（上訴狀及上訴理由書均
須按他造人數附繕本，如未按期補提上訴理由書，則逕予駁回上
訴），並應繳納上訴裁判費新臺幣750元。
中　　華　　民　　國　　111 　年　　7 　　月　　11　　日
                               書記官  林麗文